最高法院刑事判決　　　　　　　　　　111年度台上字第673號
上　訴　人　陳浩柏


上列上訴人因加重詐欺等罪案件，不服臺灣高等法院中華民國11
0年8月26日第二審判決（110 年度上訴字第2798號，追加起訴案
號：臺灣臺北地方檢察署107年度少連偵字第106號），提起上訴
，本院判決如下：
    主  文
上訴駁回。
    理  由
一、按刑事訴訟法第377 條規定，上訴於第三審法院，非以判決
    違背法令為理由，不得為之。是提起第三審上訴，應以原判
    決違背法令為理由，係屬法定要件。如果上訴理由書狀並未
    指摘原判決有何違法，自應認其上訴為違背法律上之程式，
    予以駁回。
二、本件原審駁回上訴人甲○○在第二審之上訴，略以：上訴人
    因加重詐欺等案件，經第一審以109年度訴字第639號判決判
    處罪刑，該判決於民國110年5月18日送達至上訴人位於臺北
    市○○區○○街00巷0 號之住所（下稱上訴人住所），因未
    獲會晤上訴人本人，亦無受領文書之同居人或受僱人，而將
    該判決書寄存於轄區之派出所以為送達；嗣上訴人於同年 5
    月30日提起第二審上訴，惟未敘述上訴理由，第一審乃裁定
    命上訴人應於收受送達後7 日內補提上訴理由狀（下稱命補
    正之裁定）；該裁定業於110年8月4 日送達至上訴人住所，
    並由上訴人之同居人（母親）楊○華代收，然上訴人迄仍未
    補提上訴理由狀，因認其第二審之上訴違背法律上之程式，
    予以駁回等語。
三、按送達於住居所、事務所或營業所，不獲會晤應受送達人者
    ，得將文書付與有辨別事理能力之同居人或受僱人，民事訴
    訟法第137條第1項，定有明文；且以上規定，依刑事訴訟法
    第62條規定，亦準用之。亦即，送達原則上係對於應受送達
    人之本人為之，但為免訴訟進行延滯，法律乃規定不獲會晤
    應受送達人時，得將應送達之文書付與有辨別事理能力之同
    居人或受僱人。而所謂有辨別事理能力，係指對送達之文書
    具有一般之認識並得預期將會轉達（交）予受送達人之智能
    ，與實際上是否轉達（交）文書無關。
四、查上訴人於第一審程序進行中，表示其住居於上開住所（戶
    籍地，下同），並稱法院之文書應對之送達（見第一審 109
    年度審訴字第583號卷第63頁、109年度訴字第639 號卷第86
    、113 頁）。足見上訴人之住所係法院文書應送達之處所，
    楊○華則係與上訴人同居之人。法院命補正之裁定對上訴人
    之住所送達；郵務機構送達人因不獲會晤上訴人而將裁定付
    與其同居人楊○華，均無不合。上訴意旨雖以楊○華領有身
    心障礙證明，且長期服用精神藥物，主張楊○華係無辨別事
    理能力之人，實際上亦未將命補正裁定交付上訴人，而認送
    達不合法等語，並提出中華民國身心障礙證明及醫院藥單為
    證。然身心障礙之類別眾多，上訴人所提係證明正面之影本
    ，僅有障礙等級為輕度之記載，無法辨識其類別、對應之IC
    F編碼及ICD診斷；藥單更係命補正裁定送達後之110年9月22
    日於門診領藥（見本院卷第15至23頁）；復未敘明有上述情
    形之楊○華，對法院送達之文書不具有一般之認識，或無法
    期待會將之轉達（交）予上訴人之理由，自難認其已就原判
    決有如何之違法為具體之指摘，本件上訴違背法律上之程式
    ，應予駁回。
據上論結，應依刑事訴訟法第395條前段，判決如主文。
中    華    民    國   111    年    3     月    3     日
                  刑事第四庭審判長法  官  林  立  華  
                                  法  官  謝  靜  恒  
                                  法  官  王  敏  慧  
                                  法  官  李  麗  珠  
                                  法  官  林  瑞  斌  
本件正本證明與原本無異
                                  書記官
中    華    民    國   111    年    3     月    8     日